臺灣高等法院刑事裁定
109年度抗字第639號
抗  告  人  
即  受刑人  楊永堉


上列抗告人即受刑人因聲請撤銷緩刑案件，不服臺灣新竹地方法
院108年度撤緩字第152號，中華民國109年3月31日裁定，提起抗
告，本院裁定如下：  
    主  文
抗告駁回。
    理  由
一、原裁定意旨略以：
(一)刑法第75條之1為得撤銷緩刑之規定，賦予法院撤銷與否之
    權限，特於第1項規定實質要件為「足認原宣告之緩刑難收
    其預期效果，而有執行刑罰之必要」，供作審認之標準。亦
    即於上揭「得」撤銷緩刑之情形，法官應依職權本於合目的
    性之裁量，妥適審酌被告所犯前後數罪間，關於法益侵害之
    性質、再犯之原因、違反法規範之情節是否重大、被告主觀
    犯意所顯現之惡性及其反社會性等情，是否已使前案原為促
    使惡性輕微之被告或偶發犯、初犯改過自新而宣告之緩刑，
    已難收其預期之效果，而確有執行刑罰之必要，此與刑法第
    75條第1項所定2款要件有一具備，即毋庸再行審酌其他情狀
    ，應逕予撤銷緩刑之情形不同。
(二)查抗告人即受刑人楊永堉（下稱受刑人）因詐欺取財案件，
    前經本院於105年12月28日以105年度上易字第1484號判決撤
    銷原判決，改判處有期徒刑2年，緩刑5年，並命依該判決附
    件內容向告訴人魏素瓊支付損害賠償，亦於判決之日確定（
    下稱前案），緩刑期間自105年12月28日起至110年12月27日
    止；其復於緩刑期內，即106年6月間至107年1月間故意犯詐
    欺取財罪，經原審以107年度易字第654號判決判處拘役59日
    ，如易科罰金以新臺幣(下同)3000元折算1日，併科罰金12
    萬元，罰金如易服勞役，以1000元折算1日，而於108年9月2
    3日確定(下稱後案)等情，檢察官於後案判決確定後6個月 
    以內即108年10月29日向原審聲請撤銷緩刑之宣告，此有上
    開各該裁判書、本院被告前案紀錄表、提出檢察官聲請書之
    函文在卷可稽，業經原審核閱上開案卷無誤，足認受刑人確
    於前案緩刑期內故意犯後案之罪，而於緩刑期內受拘役及罰
    金之宣告確定至明。次查受刑人固於108年12月13日到庭說
    明前，大致上依前案確定判決所宣告之緩刑條件履行持續賠
    償該案件之告訴人魏素瓊之損害，有原審108年12月12日電
    話紀錄表1份（見原審卷第43頁）附卷可佐，惟其經本院宣
    告緩刑確定後，本應知所悔悟，謹慎行事，始符該案宣告緩
    刑之目的，然其於前案緩刑期內之106年6月至107年1月間即
    故意再犯後案之詐欺取財罪，二者之犯罪類型完全相同，被
    告仍持續詐取他人財物，實徵其自始即未尊重他人之財產權
    ；再考其於後案之詐欺手法，係其明知自己並未取得執業律
    師資格，而向後案告訴人佯稱己為執業律師可協助處理該離
    婚訴訟、並提供標記有「律師高考及格」、「執行長」等文
    字之名片，嗣接續誆稱須提供18萬7,050元之反假扣押擔保
    金等等，此觀後案裁判書所載之犯罪事實自明，其利用後案
    告訴人急於尋求依靠之無助，藉機詐欺財物，嚴重斲傷律師
    執業及司法之公信力，是其詐得金額雖不若前案，然亦難認
    其違反法規範之情節非屬重大；又衡以其係於緩刑期間內故
    意犯詐欺取財罪，其主觀上之惡性本難認輕微，尤甚者，受
    刑人於後案行為時，尚因另犯其他詐欺取財案件，經臺灣新
    竹地方檢察署檢察官於105年11月5日104年度偵字第11017號
    提起公訴，經原審於106年8月4日以105年度易字第873號宣
    示判決筆錄判決有期徒刑3月確定，此有本院被告前案紀錄
    表1份存卷足考，是其後案行為之時，尚涉有其他詐欺案件
    處偵審階段，卻無懼前案緩刑恐將因而撤銷或司法將來可能
    之追訴、處罰，仍以前揭方式，向後案告訴人詐欺取財，更
    於本案撤銷緩刑之調查程序到庭稱「我純粹是幫忙，那件告
    訴人是離婚，把錢委託給我」、「我真的沒有騙錢，錢我也
    已經還清」、「我完全沒有去發那個名片」、「該名片真的
    是印錯」等語（見原審卷第47至50頁），實未見悔意，是其
    縱仍能繼續履行緩刑條件，或後案與該案告訴人達成和解，
    賠訖全部款項等節，恐僅係事後避免遭處重刑或緩刑被撤銷
    之手段而已，則其主觀上犯意所顯現之惡性仍屬重大，其前
    揭違反法令之情形，應非僅止於偶發。
(三)從而，幾經斟酌，認受刑人於所涉之前、後兩案中，雖均與
    各該告訴人達成和解，賠償其等部分或全部損失，然考以受
    刑人經前案宣告緩刑確定後，本應謹慎行事，尤以斯時涉有
    其他詐欺案件，經原審以105年度易字第873號（另案）審理
    中，卻仍故意再犯相同犯罪類型之後案詐欺取財罪，足徵其
    自始欠缺法治觀念，根本未尊重他人之財產權利，再後案所
    採取之詐欺手法，更係以佯裝律師協助處理訴訟方式誆騙他
    人，其犯罪情節亦非輕微，由此手法及受刑人於本案調查程
    序中之應訊態度，亦徵其未有悔意，其主觀上犯意所顯現之
    惡性實屬重大，是縱考量其積極和解之情事，亦足認前案原
    為促使惡性輕微之被告或偶發犯、初犯改過自新而宣告之緩
    刑，已難收其預期之效果，而有執行刑罰之必要。從而，檢
    察官聲請撤銷本院105年度上易字第1484號判決關於緩刑之
    宣告，核無不合，應予准許。
二、抗告意旨略以：本件「前案」判決判處受刑人有期徒刑2年
    並緩刑5年，「後案」判決則係判處受刑人拘役59日。後案
    刑度明顯輕於前案，形成受刑人因犯較輕刑度之後案，卻須
    執行刑度較重之前案，顯然失衡、違反比例原則，並不適法
    應予撤銷云云。
三、按刑法第75條之1第1項第2款規定，受緩刑之宣告，其緩刑
    期內因故意犯他罪，而在緩刑期內受得易科罰金之有期徒刑
    、拘役或罰金之宣告確定者，足認原宣告之緩刑難收其預期
    效果，而有執行刑罰之必要者，得撤銷其宣告。是以，法官
    應依職權本於合目的性之裁量，妥適審酌被告所犯前後數罪
    間，關於法益侵害之性質、再犯之原因、違反法規範之情節
    是否重大、被告主觀犯意所顯現之惡性及其反社會性等情，
    是否已使前案原為促使惡性輕微之被告或偶發犯、初犯改過
    自新而宣告之緩刑，已難收其預期之效果，而確有執行刑罰
    之必要。原裁定就上開事項均詳予斟酌，並引據論述相互參
    證，有相關卷證資料可查，為合目的性之裁量，且綜核上開
    各項，認受刑人犯後案時所顯露之主觀惡性、再犯之原因及
    違反法規範之情節重大等情，可見前案原為促使惡性輕微之
    被告或偶發犯、初犯改過自新而宣告之緩刑，對受刑人已難
    收其預期之效果，而確有執行刑罰之必要，經核並無不合，
    抗告人執後案判決所受刑之宣告為拘役59日，但前案判決經
    撤銷緩刑後須執行2年有期徒刑，顯然失衡違反比例原則云
    云，洵非可採。
四、綜上所述，原裁定認檢察官之聲請為有理由，而撤銷受刑人
    緩刑之宣告，其裁量權之行使並無不當，亦無違背比例原則
    ，核與刑法第75條之1第1項第2款之規定相符。本件抗告，
    核無理由，應予駁回。
據上論結，應依刑事訴訟法第412條，裁定如主文。　　
中　　華　　民　　國　　109 　年　　4 　　月　　30　　日
                  刑事第二十一庭審判長法　官  許宗和
                                      法　官  黃玉婷
                                      法　官  黃惠敏
以上正本證明與原本無異。
不得再抗告。
                                      書記官  吳錫欽
中　　華　　民　　國　　109 　年　　5 　　月　　4 　　日